最高法院刑事判決　　　　　　一○○年度台上字第五六一七號
上　訴　人　陳泳丞
上列上訴人因偽造文書等罪案件，不服台灣高等法院中華民國九
十九年五月二十五日第二審判決（九十九年度上訴字第九一八號
，起訴案號：台灣板橋地方法院檢察署九十七年度偵字第一六四
六０，九十八年度偵字第三三二０號），提起上訴，本院判決如
下：　
    主  文
原判決關於陳泳丞行使偽造私文書部分撤銷，發回台灣高等法院
。
其他上訴駁回。
    理  由
一、關於撤銷發回部分：
本件原判決認定李美華（經原審判刑後未據上訴已告確定）為設
於新北市○○區○○街二六一巷三號三樓順城工程行之負責人，
與上訴人陳泳丞共同基於行使偽造私文書之犯意，先於不詳時間
偽刻「高股份有限公司」及其負責人「高清腦」（嗣更名為高
誠龍）之印章各一枚，用以偽造順城工程行於民國九十一年三月
一日承攬「高股份有限公司」之新北市○○區○○路三九號建
物之四、五樓增建工程為新台幣（下同）一千四百七十八萬六千
二百八十九元之工程合約書，再由陳泳丞於九十五年三月三日，
藉由高股份有限公司（下稱高公司）積欠工程款，以李美華
即順城工程行名義，持前揭偽造之工程合約書，向台灣士林地方
法院聲請核發支付命令，經該院予以核發等情，因而撤銷第一審
關於上訴人行使偽造私文書部分之科刑判決，改判仍論處上訴人
共同行使偽造之私文書，足以生損害於公眾及他人罪刑，並依中
華民國九十六年罪犯減刑條例之規定減輕其刑，及相關之沒收宣
告，固非無見。
惟查(一)、被告或共犯之自白，不得作為有罪判決之唯一證據，仍
應調查其他必要之證據，以察其是否與事實相符。其立法意旨乃
在防範被告或共犯之虛擬自白，藉由補強證據以擔保自白之真實
。又所謂補強證據，必須與待證事實具有相當之關聯性，經由相
互之印證，足使一般人確信該待證事項為真實之程度，始足當之
。本件原判決係依憑上訴人之自白，認與證人高誠龍、高大川、
盧星宏、李學權證述之情節大致相符，並有上開工程合約書參與
分配之相關書據為其論據。但證人高誠龍只證稱：其為高公司
之董事長，公司之大小章均由其妻廖月桂保管，及九十一年間有
關公司之大小章由何人保管，尚待確認等語（見九十六年度他字
第六一二九號卷第四八頁）。高大川亦只證稱：九十一年間未代
理高公司簽署上開工程合約書，亦未曾見過上開合約書等語（
見偵字第一六四六０號卷第一五至一六頁、第一審卷第一二三頁
）。至於證人盧星宏證稱：九十一年上半年間，有代為申請新北
市○○區○○路三九號建物之四、五樓增建工程之補照事件；及
證人李學權證稱：曾見證高公司之破產事件，及上訴人與三德
觀光大飯店股份有限公司間之協議各等語（見第一審卷第一五六
、一五八頁）。如果無訛，能否憑以補強上訴人行使偽造私文書
之自白而達於確信其為真實且無可懷疑之程度？原判決未確切審
酌，其證據之取捨，難謂為適法。又依上開工程合約書上「高
股份有限公司」及「高誠龍」之印文，與卷附高公司九十五年
八月八日向台灣台北地方法院民事執行處提出之強制執行異議狀
、及九十六年六月十五日與三德觀光大飯店股份有限公司間之協
議書上之印文（見同上他字卷第一四八、八六頁反面），狀似出
於同一印章。上開工程合約書上之印文如為真實，則該合約書之
簽訂，是否出於高誠龍之同意或授權，而欠缺犯罪構成要件該當
性，自待調查審認。(二)、當事人聲請調查之證據，如與待證事實
具有重要關係而又非不易或不能調查而未予調查，又未說明不予
調查之理由，其判決即難謂為適法。查上訴人於原審辯稱：高誠
龍於李美華持上開工程合約書申請核發支付命令，於受支付命令
之送達後，未代表公司聲明異議，而任由確定，致李美華持以聲
請拍賣高公司遭查封之不動產，而受有一千零八十四萬七千四
百十四元之分配款（見上開他字卷第二四頁起）。且於其媳婦高
熊碧雲提出本案之告發後，卻又於九十七年三月六日具狀撤回對
上訴人及李美華之告訴，似否有違常情？乃檢察官為求釐清疑點
，迭次請求傳訊高誠龍（見第一審卷第八五頁反面、一二二頁）
，原審雖予以傳喚，卻因高誠龍屢傳不到，即未續予調查，亦未
說明不予調查之理由，逕為上訴人罪刑之宣告，其判決即難謂為
適法。上訴意旨指摘原判決關於上訴人共同行使偽造私文書部分
不當，尚非無理由，應認該部分有撤銷發回之原因。
二、關於上訴駁回部分：
按刑事訴訟法第三百七十六條各款所列之案件，經第二審判決，
不得上訴於第三審法院，法有明文。查原判決撤銷第一審關於上
訴人詐欺取財部分之判決，改判仍依想像競合犯及刑法第二百十
六條、第二百十四條，同法第二百十四條及第三百三十九條第一
項之規定，從一較重論處詐欺取財罪部分，核係刑事訴訟法第三
百七十六條第四款所列之案件，既經第二審判決，自不得上訴於
第三審法院，上訴人一併提起上訴，應為法所不許，併予駁回。
據上論結，應依刑事訴訟法第三百九十七條、第四百零一條、第
三百九十五條前段，判決如主文。
中    華    民    國  一○○  年    十    月   十二   日
                      最高法院刑事第三庭
                          審判長法官  林  永  茂  
                                法官  蘇  振  堂  
                                法官  林  秀  夫  
                                法官  林  立  華  
                                法官  蔡  國  在  
本件正本證明與原本無異
                                      書  記  官  
中    華    民    國  一○○  年    十    月   十七   日
                                                      Q